【裁判字號】    97,交聲,40
【裁判日期】    970530
【裁判案由】    聲明異議
【裁判全文】
臺灣屏東地方法院交通事件裁定          97年度交聲字第40號
原處分機關  交通部公路總局高雄區監理所屏東監理站
異  議  人
即受處分人  乙○○
上列異議人因違反道路交通管理處罰條例案件，對於交通部公路
總局高雄區監理所屏東監理站所於民國97年1 月22日所為之處分
（原處分案號：屏監違字第裁82-N00000000號），聲明異議，本
院裁定如下：
    主  文
異議駁回。
    理  由
一、原處分意旨略以：異議人即受處分人乙○○前於民國91年11
    月8 日23時48分許，駕駛車號WWA-610 號輕型機車，行經臺
    南縣新營市○○路與長榮路口，因未隨身攜帶駕照及未依規
    定戴安全帽之交通違規行為，經警分別依修正前道路交通管
    理處罰條例第25條第1 項第3 款、第31條第5 項之違規事由
    逕行舉發，並送達異議人之住所，嗣異議人未於應到案日期
    辦理結案，乃於92年3 月7 日開具裁決書（屏監違字第駕裁
    82-M00000000號）裁處罰鍰新臺幣（下同）1,100 元；該罰
    鍰限於92年4 月6 日前繳納，逾期不繳納者，自92年4 月7
    日起易處吊扣駕駛執照2 個月，並限於92年4 月21日前繳送
    執行；92年4 月21日前未繳送駕駛執照者，自92年4 月22日
    起易處吊銷，並逕行註銷駕駛執照；駕駛執照吊（註）銷後
    ，自92年4 月22日起1 年內不得重新考領駕駛執照。嗣異議
    人未於法定期限內到案處理，原處分機關爰依裁決書時程逕
    行註銷異議人之駕駛執照；嗣異議人於機車駕駛執照遭吊銷
    後仍駕駛機車，並於96年6 月2 日11時許，騎乘車號HW8-
    130 號重型機車行經高雄縣大寮鄉○○○路與仁愛路口時，
    為警攔查發現駕駛執照已被吊銷，而依道路交通管理處罰條
    例第21條第1 項第4 款、及違反道路交通管理事件統一裁罰
    基準表第21條第1 項第4 款裁處異議人罰鍰9,600 元。
二、異議意旨略以：異議人於96年6 月2 日騎乘機車未戴安全帽
    ，為警攔查，當時伊有出示駕照後，並經警開立舉發違規通
    知單，伊並將罰金繳納完畢；事後竟收受駕駛執照業經註銷
    仍駕駛機車之罰單，此係因先前身分證遭他人盜用，而盜用
    者之交通違規罰單均因伊不知情且未收受裁決書而使伊未繳
    納罰金，而致伊之駕照遭註銷，伊對此等情事均為不知情，
    爰依法請求撤銷原處分等語。
三、按：（一）「汽車駕駛人，有下列情形之一者，處新臺幣6
    千元以上1 萬2 千元以下罰鍰，並當場禁止其駕駛：四、駕
    駛執照業經吊銷、註銷仍駕駛小型車或機器腳踏車。」，道
    路交通管理處罰條例第21條第1 項第4 款定有明文。（二）
    「受處分人不服道路交通管理處罰條例第8 條所定主管機關
    所為之處罰者，得於接到裁決書之翌日起20日內，向管轄地
    方法院聲明異議。」，道路交通管理處罰條例第87條第1 項
    定有明文。（三）「處理違反道路交通管理事件，有關文書
    送達之程序，依行政程序法之規定。」，違反道路交通管理
    事件統一裁罰基準及處理細則第5 條定有明文。（四）「送
    達，於應受送達人之住居所、事務所或營業所為之。」、「
    於應送達處所不獲會晤應受送達人時，得將文書付與有辨別
    事理能力之同居人、受僱人或應送達處所之接收郵件人員。
    」、「當事人或代理人經指定送達代收人，向行政機關陳明
    者，應向該代收人為送達。」，行政程序法第72條第1 項前
    段、第73條第1 項、第83條第1 項分別定有明文。
四、經查，本件原處分機關於92年3 月7 日做成之屏監違字第駕
    裁82-M00000000號違反道路交通管理事件裁決書，已於92年
    3 月13日送達異議人之住所地並由其母代為收受，業據證人
    即送達本件裁決書之郵務士甲○○○○○○到庭證稱：92年
    3 月13日裁決書乃伊所投遞，收件人蓋章欄位「母代」二字
    為伊所書寫，表示為異議人母親代為收受之意，又伊不確定
    該件是否僅送達一次，但異議人的母親有收受等語明確，並
    有上開裁決書及掛號郵政收件回執各1 份在卷可稽。是依前
    開說明，上開裁決書於異議人之母代收送達時起，業已發生
    合法送達之效力，自不因異議人實際上另居住於他處致未親
    自收受該裁決書，而影響該裁決書合法送達之效力，況異議
    人不服原處分機關即屏東監理站所為上開裁定書之處罰者，
    並未於接到裁決書之翌日起20日內向法院聲明異議，復未能
    提出身分證被盜用之事證，故異議人前開所辯：未收到92年
    3 月7 日裁決書云云，洵屬無據。又就裁決書中有關罰鍰未
    依期限繳納而衍生之後續「易處吊扣」、「吊銷駕駛執照」
    等處分，雖有實務見解認原處分機關須再踐行另為裁處通知
    及送達異議人之相關程序，始為適法妥當。惟監理機關自89
    年7 月1 日起採用「一次裁罰作業」，即當汽車、機車及駕
    駛人被舉發違反道路交通管理事件後，如車主或駕駛未在應
    到案期限內自動繳納罰鍰或到案聽候裁決，處罰機關乃於一
    個月內依違反道路交通管理事件統一裁罰標準表逕行裁決。
    如有有效牌照或駕照可資易處者，將分階段處罰之內容（罰
    鍰、吊扣、吊銷及逕行註銷）及履行期限，於裁決書中一次
    敘明並送達受處分人；如無有效牌照、駕照可資易處處罰者
    ，則就原處分或裁定確定之罰鍰加倍處分並訂定應繳納之期
    限，仍無故不繳納者，將移送法院強制執行並註明各履行期
    限於裁決書送達受處分人，以簡化交通違規之裁決程序，該
    「一次裁決作業程序」依道路交通管理處罰條例第65條之規
    定，於受處分人罰鍰不繳納時，按其罰鍰數額，易處吊扣汽
    車牌照或駕駛執照；如再不依期限繳送汽車牌照或駕駛執照
    供吊扣，則吊銷汽車牌照或駕駛執照，上開經處分罰鍰，而
    行為人不繳後之「易處吊扣」、不依期限繳照供吊扣則「吊
    銷汽車牌照或駕駛執照」，均係法律明定之「罰鍰不繳」之
    當然法律效果，不待原處分機關另行作成「易處吊扣、吊銷
    」之行政處分或通知，原處分機關亦無裁量是否易處吊扣、
    吊銷汽車牌照或駕駛執照之權限，至多僅可依法訂定其吊扣
    期間及繳交汽車牌照或駕駛執照期限；而法條既明定罰鍰不
    繳即有易處吊扣、吊銷之後續法律效果，行為人即無因易處
    吊扣、吊銷而遭受額外不可測行政侵害之虞，則原處分機關
    縱未另行通知異議人其駕駛執照遭易處吊扣、吊銷，亦不能
    遽指為違法。
五、綜上所述，本件原處分機關所為之屏監違字第駕裁82-M0000
    0000號裁決書既已合法送達於異議人，則原處分機關依上開
    裁決書於92年3 月7 日對異議人所為註銷駕照之處分自屬合
    法。從而，原處分機關於97年1 月22日因被告駕駛執照業經
    註銷仍駕駛機車之違規，所為之屏監違字第裁82-N00000000
    號裁決書亦屬合法，是本件異議為無理由，應予駁回。
據上論斷，應依道路交通案件處理辦法第19條，裁定如主文。
中    華    民    國    97    年    5     月    30    日
                    交通法庭    法  官  陳海寧
以上正本證明與原本無異。
如不服本裁定應於收受送達後五日內向本院提出抗告書狀敘述抗
告之理由抗告於臺灣高等法院高雄分院。
中    華    民    國    97    年    5     月    30    日
                                書記官  馮得弟


司法院資訊處製作；財團法人民間司法改革基金會備份。
